【裁判字號】    96,訴,9236
【裁判日期】    980320
【裁判案由】    確認質權不存在
【裁判全文】
臺灣臺北地方法院民事判決              96年度訴字第9236號
原      告  耀德國際育樂股份有限公司
法定代理人  丙○○
訴訟代理人  沙洪律師
複  代理人  余西鈞律師
被      告  乙○○
訴訟代理人  朱子慶律師
            郭瑋萍律師
被      告  甲○○
訴訟代理人  李慧珠律師
上當事人間請求確認質權不存在事件，本院於民國98年3月2日言
詞辯論終結，判決如下：
    主  文
原告之訴駁回。
訴訟費用由原告負擔。
    事  實  及  理  由
一、按訴狀送達後，原告不得將原訴變更或追加他訴，民事訴訟
    法第255 條第1 項前段定有明文。本件原告於民國96年11月
    13日起訴確認被告間就原告公司股份70000 股所設定之質權
    不存在，嗣於97年11月3 日具狀請求將被告甲○○更正為四
    川榮德老年病研究所乙情，核屬訴之變更。惟為被告所不同
    意，且參酌前開變更勢將有礙被告之攻擊防禦及訴訟之終結
    、變更前後之基礎事實已有不同等情以觀，本院認為不應准
    許此部分變更，先予敘明。
二、原告主張：原告對被告乙○○持有新台幣（下同）36,350,3
    31元確定判決執行名義，經向本院聲請強制執行乙○○在原
    告公司股份70,000股（下稱系爭股份），惟於執行程序中，
    乙○○具狀表示系爭股份業已設定質權予被告甲○○，顯然
    違反公司法第197 條之1 規定而屬無效。爰提起本件確認之
    訴。聲明：確認被告間就系爭股份所設定之質權不存在。
三、被告均以：不爭執被告間就系爭股份所設定之質權不存在，
    原告之訴欠缺確認利益等語，資為抗辯。聲明：原告之訴駁
    回。
四、按確認之訴非原告有即受確認判決之法律上利益者，不得提
    起。所謂即受確認判決之法律上利益，係指法律關係之存否
    不明確，原告主觀上認其在法律上之地位有不安之狀態存在
    ，且此種不安之狀態，能以確認判決將之除去者而言，若縱
    經法院判決確認，亦不能除去其不安之狀態者，即難認有受
    確認判決之法律上利益。最高法院著有52年台上字第1240號
    判例要旨可資參照。經查，本件原告訴請確認被告間就系爭
    股份所設定之質權不存在乙情，為被告所不爭執，且參酌表
    彰系爭股份股票背面之記載，質權設定相對人確非乙○○與
    甲○○，而係乙○○與四川榮德老年病研究所等情相互以觀
    。足徵原告訴請確認之法律關係並非不明確。則依前開說明
    ，自無從認定原告上開訴請確認具有即受確認判決之法律上
    利益。是其主張，即屬無據，不足採信。
五、綜上，原告訴請確認被告間就系爭股份所設定之質權不存在
    ，無確認利益，為無理由，應予駁回。
六、本件事證已臻明確，兩造其餘攻擊防禦方法及所提證據，核
    與本件判決結果不生影響，爰不另一一論述，併予敘明。
七、結論：本件原告之訴為無理由，依民事訴訟法第78條，判決
    如主文。
中    華    民    國    98    年     3    月    20    日
                  民事第二庭    法  官  黃呈熹
以上正本係照原本作成。
如對本判決上訴，須於判決送達後二十日內向本院提出上訴狀。
中    華    民    國    98    年     3    月    20    日
                                書記官  傅美蓮


司法院資訊處製作；財團法人民間司法改革基金會備份。
